臺灣士林地方法院民事裁定            100年度監宣字第184號
聲  請  人  陳萩蓉
上列聲請人聲請監護宣告事件，本院裁定如下：
    主  文
宣告李重光（男、民國○○年○○月○○日生、身分證統一編號：Ｚ000
000000號）為受監護宣告之人。
選定陳萩蓉（女、民國○○年○ 月○ 日生、身分證統一編號：Ｚ000
000000號）為受監護宣告之人李重光之監護人。
指定李繼昶（男、民國○○年○ 月○ 日生、身分證統一編號：Ｚ000
000000號）為會同開具財產清冊之人。
聲請程序費用由受監護宣告之人李重光負擔。
    理  由
一、按對於因精神障礙或其他心智缺陷，致不能為意思表示或受
    意思表示，或不能辨識其意思表示之效果者，法院得因本人
    、配偶、四親等內之親屬、最近一年有同居事實之其他親屬
    、檢察官、主管機關或社會福利機構之聲請，為監護之宣告
    ，民法第14條第1 項定有明文。
二、本件聲請意旨略以：聲請人陳萩蓉係李重光（男、民國○○年
    ○○月○○日生、身分證統一編號：Ｚ000000000號）之配偶，李
    重光於民國96年3 月26日罹患失智症，雖延醫診治但不見起
    色，致不能為意思表示或受意思表示，或不能辨識其意思表
    示之效果，爰聲請准予裁定李重光為受監護宣告之人，並選
    任聲請人陳萩蓉為監護人，及指定李重光之子李繼昶為會同
    開具財產清冊之人等語，並提出戶籍謄本、新光吳火獅紀念
    醫院乙種診斷證明書等件為證。
三、本院在鑑定人即臺北市立聯合醫院陽明院區精神科醫師楊逸
    鴻前訊問李重光，審驗李重光之心神狀況，其對本院訊問內
    容均無回應，且依該院函覆之精神鑑定報告書略以：「(一)生
    活史及病史：李員於6 、7 年前變得固執、健忘，常重覆同
    一句話，甚至購物會忘記付錢。其於民國94年在家人陪同下
    至臺北市新光醫院就診，診斷為『失智症』、『前額腦葉萎
    縮』。其功能逐年退化，曾在住家附近走失三次，也看不懂
    交通號誌。其自民國98年起已無語言表達能力，只會點頭說
    『嗯』。其不會遵從他人的口語指令，無法合作。其不會分
    辨物品是否可食，曾吃香皂及肥皂，渴了會喝水龍頭的生水
    。其不肯摘下眼鏡，不理會他人，大多時候在屋內走來走去
    ，開窗關窗，開燈關燈。其不會處理自身事務（如，穿衣、
    刷牙、洗臉，洗澡…等），不俱求助行為。其可自行進食，
    但排泄後之清潔需人處理。(二)鑑定結果：(1)身體及神經學檢
    查：大致正常。(2)精神狀態檢查：其意識清醒，外觀整潔，
    不俱情緒理解及表達能力，專心注意之能力差，無法合作。
    其活動量大，不斷在屋內走動，不俱語言理解及表達能力。
    其應不俱思考之邏輯推理之能力。依其目前智能，無以得知
    其是否曾有幻覺（hallucination ）或妄想（delusion）之
    經驗。其對現實事務幾乎不俱理解及判斷之能力；不俱定向
    感（orientation ；對人、時、地之認知）；短期記憶及長
    期記憶有極嚴重之障礙；不俱抽象思考能力（abstract thi
    nking ）；不俱計算能力。顯示其大腦皮質之高等功能（hi
    gh cortical function）有嚴重之障礙。(三)結論：綜合李員
    之病史、生活史及鑑定時臨床所見，李員自6 、7 年前之認
    知功能出現障礙且逐年退化，目前已不俱生活功能及社會功
    能，復參酌其大腦皮質之高等功能有嚴重障礙，其臨床診斷
    為『初老期失智症；重度』（Pre-senile dementia，sever
    e ），病因為『前額腦葉萎縮』（Atrophy of prefrontal
    lobe）。李員長年認知功能退化，近年來已不俱財經理解能
    力及個人健康照顧能力，不俱交通能力及獨立生活之能力，
    不俱社會性。其因嚴重之心智缺陷致其不能為意思表示及受
    意思表示，故推斷李員符合監護宣告之資格。」，有本院10
    0 年10月27日非訟事件筆錄及臺北市立聯合醫院100 年11月
    7 日北市醫陽字第10033325300 號函附之精神鑑定報告書在
    卷可稽，堪認李重光因精神障礙或其他心智缺陷，致不能為
    意思表示或受意思表示，本件聲請，為有理由，應予准許，
    爰宣告李重光為受監護宣告之人。
四、又受監護宣告之人應置監護人。法院為監護之宣告時，應依
    職權就配偶、四親等內之親屬、最近一年有同居事實之其他
    親屬、主管機關、社會福利機構或其他適當之人選定一人或
    數人為監護人，並同時指定會同開具財產清冊之人。法院為
    前項選定及指定前，得命主管機關或社會福利機構進行訪視
    ，提出調查報告及建議。監護之聲請人或利害關係人亦得提
    出相關資料或證據，供法院斟酌。法院選定監護人時，應依
    受監護宣告之人之最佳利益，優先考量受監護宣告之人之意
    見，審酌一切情狀，並注意下列事項：(一)受監護宣告之人之
    身心狀態與生活及財產狀況。(二)受監護宣告之人與其配偶、
    子女或其他共同生活之人間之情感狀況。(三)監護人之職業、
    經歷、意見及其與受監護宣告之人之利害關係。(四)法人為監
    護人時，其事業之種類與內容，法人及其代表人與受監護宣
    告之人之利害關係。民法第1110條、第1111條、第1111條之
    1 分別定有明文。經查：本件李重光業經本院為監護之宣告
    ，已如前述，則自應為其選任監護之人，本院審酌聲請人陳
    萩蓉為受監護宣告人李重光之配偶，亦為長期照顧李重光之
    人，彼此間依附關係親密，有相當之信賴關係，適於執行監
    護職務，且聲請人亦表達願意擔任李重光之監護人，爰選定
    陳萩蓉為受監護宣告之人李重光之監護人，並指定受監護人
    之子李繼昶為會同開具財產清冊之人。又依民法第1113條準
    用同法第1099條之規定，於監護開始時，監護人對於受監護
    宣告人李重光之財產，應會同李繼昶，於2 個月內開具財產
    清冊，並陳報法院，併此敘明。
五、依民事訴訟法第608 條第1 項，裁定如主文。
中    華    民    國   100    年    11    月    16    日
                  家事庭  法  官  詹朝傑
以上正本係照原本作成。
如不服本裁定關於選定監護人及指定會同開具財產清冊之人等部
分，應於送達後10日內向本院提出抗告狀，並繳納抗告費新台幣
1000元；其餘關於宣告監護之部分，不得抗告。
中    華    民    國   100    年    11    月    16    日
                          書記官  劉雅萍